臺灣臺北地方法院民事判決　　　　　　　　　　　　九十二年度訴字第四三一八號
　　原　　　告　煇實業有限公司
　　法定代理人　己○○
　　訴訟代理人　廖克明律師
　　　　　　　　陳志隆律師
　　複　代理人　庚○○
　　　　　　　　陳建維律師
　　被　　　告　國軍松山醫院
　　法定代理人　辛○○
　　訴訟代理人　丙○○
右當事人間給付承攬報酬等事件，本院於民國九十三年二月二十三日言詞辯論終結，
判決如左：
    主  文
被告應給付原告新台幣捌萬壹仟柒佰捌拾伍元及自民國九十二年九月十一日起至清償
日止，按年息百分之五計算之利息。
原告其餘之訴及假執行之聲請均駁回。
訴訟費用由被告負擔百分之十二，餘由原告負擔。
本判決第一項得假執行。
    事實及理由
一、原告聲明：(1)被告應給付原告新台幣（下同）六十五萬二千元，及自起訴狀繕本
    執行。並陳述：
  (1)原告於民國九十一年十二月三十一日與被告簽訂空調系統維護保養契約，約定自
    九十二年一月一日起至九十二年十二月三十一日止，由原告維護被告之中央空調
    系統及全院各式空調設備並負責相關維修工作，契約總金額為一百六十二萬元，
    即每月之保養金額為十三萬五千元。原告自承攬被告之保養工作後皆依約履行，
    然被告自九十二年五月十九日起正式成為專責SARS防治醫院後，負責會簽支付保
    養維修費用之人員，及依合約應實施保養維修之大部份空調設備均位於隔離區內
    ，以致原告無法依照正常作業會簽辦請款及順利進行保養維修工作，乃於九十二
    年六月十三日委請律師代函，請被告給付承攬報酬及限期改善空調系統所在之環
    境問題。詎被告屆期並無善意回應，不得已於九十二年八月一日起終止系爭契約
    。
  (2)被告自九十二年五月起即未支付承攬報酬予原告，為此原告請求被告給付九十二
    年五、六、七月之承攬報酬四十萬五千元（135,000元×3月＝405,000元）；終
    止本件系爭契約係不可歸責於原告，故原告請求被告應返還履約保證金八萬一千
    元（1,620,000元×5% 81,000元），原告請求被告給付因終止本件系爭契約而資
    遣領班及技術人員計五人之損害賠償資遣費一十六萬六千元，合計六十五萬二千
    元。
  (3)被告未能提供適於原告工作之環境，係屬可歸責於被告之事由，原告自得終止系
    爭契約：
    依兩造所簽訂之系爭契約第九條第五款之約定：「乙方（即原告）進行各項管
      理保養維修工作時．．。甲方（即被告）指派之人員需給予乙方必要之協助。
      」；復依勞工安全衛生法第五條第一項第七款之規定：「雇主對於左列事項，
      應有符合標準之必要安全衛生設備：七、防止．．生物病原體等引起之危害。
      」，從而有關原告派員至被告處所進行維修保養時，被告自負有提供使其所在
      處所之環境符合前開勞工安全衛生法規定之義務，以利原告之人員進行維修保
      養。然被告於九十二年五月十九日正式成為專責嚴重呼吸道症候群疾病（下稱
      SARS）防治醫院，而原告所實施維修保養之空調設備絕大部分均位於被告收治
      SARS病人之隔離區內，且斯時台灣各大醫院均相繼出現嚴重之院內群聚感染，
      此乃眾人皆知，立法院並因此制訂嚴重呼吸道症候群防治及紓困暫行條例，足
      徵SARS病情之嚴重及可怕，從而被告之處所顯無達前開勞工安全衛生法規定之
      標準而有危害原告之人員之生命、身體之安全之情事。
    於SARS傳染期間，縱使身穿防護衣進入隔離區，仍有因此感染SARS之案例，該
      期間之新聞報導時有耳聞，此乃眾所周知之事實，原告自無庸舉證。顯見被告
      所辯之進入隔離區之技術人員均依標準程序穿戴防護衣，仍不足以維護原告之
      人員生命安全，至於被告所稱其餘相關合約商均到院履行合約云云，不僅未舉
      證以實其說，縱使為真，亦不足以證明被告所提供之環境、設備以足以避免SA
      RS所造成之可能生命上之危害，被告抗辯自無足取。
    退而言之，縱認該未能提供適於原告工作之環境，非可歸責於被告之事由，然
      客觀上被告之處所不適於原告工作，被告有違系爭契約第九條之協力義務。原
      告得適用或類推適用民法第五百零七條之規定終止兩造契約。
二、被告聲明：(1)原告之訴駁回。(2)願供擔保請准宣告免假執行。並答辯：
  (1)兩造於九十一年十二月三十一日簽訂NG92004P空調系統維護保養契約，契約金額
    一百六十二萬元，分十二個月支付，每月付款一十三萬五千元，期限自九十二年
    一月一日至九十二年十二月三十一日止。被告於五月份起受行政院衛生署及軍醫
    局等命令改為SARS專責醫院，為眾所皆知之事。被告院內其他相關合約商（鍋爐
    、電梯．．等），於專責醫療SARS病患期間均仍到院依約履行，即所有進入隔離
    區之技術人員均依標準程序穿戴防護衣執行保養維修等工作，均無窒礙難行之處
    ；唯獨原告一家拒絕到院履行空調系統維護保養。
  (2)原告於九十二年五、六、七月份內均拒絕全程到院依約承攬履行，被告依對待給
    付故僅以原告實際到場施作部分按比例計價支付價款，原告兀自於九十二年八月
    一日通知終止契約，其相關技術人員及設備均擅於七月三十一日前撤離，顯已違
    約。被告乃於八月十九日函請原告於接獲通知之次日起二十日內，依政府採購法
    之規定，以書面向被告提出異議，原告亦於法定時間內提出異議書。被告另於八
    月二十五日函請原告對其於五、六、七月份實際業已施作之一小部分先行開立該
    已施作部分價款之發票，俾利被告即政府機關憑以簽核支付之，然原告迄今仍置
    之不理，以致被告對該已履約之一小部分無法付現。
三、兩造不爭執之點：
  (1)原告於九十一年十二月三十一日與被告簽訂空調系統維護保養契約，約定自九十
    二年一月一日起至九十二年十二月三十一日止，由原告維護被告之中央空調系統
    及全院各式空調設備並負責相關維修工作，契約總金額為一百六十二萬元，即每
    月之保養金額為十三萬五千元。
  (2)被告自九十二年五月十九日起正式成為專責嚴重呼吸道症候群疾病（即SARS）防
    治醫院。
四、兩造爭執之點：
  (1)原告於之九十二年八月一日起終止契約是否合法？
  (2)原告得否請求被告給付九十二年五、六、七月份承攬報酬四十萬五千元？給付員
    工之資遣費十六萬六千元？返還履約保證金八萬一千元？
五、按「當事人於言詞辯論時為訴訟標的之捨棄或認諾者，應本於其捨棄或認諾為該
    當事人敗訴之判決」民事訴訟法第三百八十四條定有明文。本件被告對於空調系
    統維護保養費九十二年五月份二萬八千六百五十四元、六月份三萬三千三百八十
    五元、七月份一萬九千七百四十六元（合計八萬一千七百八十五元）之部分願意
    給付予原告（見本院卷第三四五頁），故原告請求被告給付此部分之金額，應予
    准許。
六、又當事人主張有利於己之事實者，就其事實有舉證之責任，民事訴訟法第二百七
    十七條第一項定有明文。本件原告主張其通知被告限期改善空調系統所在環境問
    題，被告逾期未改善而於九十二年八月一日終止契約，而請求損害賠償，被告否
    認之，揆諸前揭規定，原告需就被告有可歸責事由負舉證責任。換言之，原告需
    舉證證明其終止契約係合法，始可請求被告賠償其所受損害。經查：
  (1)依卷附之兩造「國軍松山醫院空調系統維護保養契約」第六條之約定，原告需就
    被告所有中央空調系統及全院各式空調設備進行操作維護、保養之工作，保養期
    間自九十二年一月一日起至九十二年十二月三十一日止（見本院卷第三七頁）。
    另被告為公立醫院，為配合國家需要及政令，改制為專責醫院收容治療SARS病患
    ，對於SARS管制區內，其有提供全套防護衣供各承攬廠商進入管制區內工作，惟
    原告拒絕進入管制區工作等情，業據證人巫隆昌（被告人員）證述：「（九十二
    年五、六、七月期間內松山醫院有無通知原告派員進行維護保養工作？）有，七
    月三十一日原告自行撤離，五、六、七月期間原告還是有作維護保養，只是在隔
    離區域內原告沒有派人去履約，這些我們都有紀錄，五月份的時候我有以口頭跟
    原告的維護人員甲○○說要到院內隔離區作維護，但是他們不願意進去．．當時
    原告的人員是有派駐在我們醫院，但是沒有進去隔離區」等語（見本院卷第二九
    三頁）。證人甲○○（原告員工）亦證稱：「（九十二年五月份開始，松山醫院
    為SARS專責醫院，你們有無進入作保養、維修的工作？）松山醫院成為SARS醫院
    後我們就沒有再進去了」等語（見本院卷第三二七頁）。證人丁○○（原告員工
    ）證稱：「松山醫院有劃分SARS專責區域及外圍區○○○○段時間我是屬於在非
    SARS區域工作，公司是告訴我說SARS專責區域松山醫院會另外找人進入保養、維
    修」等語（見本院卷第三三○頁），足認在九十二年五月份被告被指定成為SARS
    專責醫院後，原告就沒有派人進入管制區內工作，僅在非管制區內做保養維護工
    作。
  (2)原告員工甲○○證述：被告要求其通知原告老闆與之簽訂一個外圍保養工作的合
    約，後來這個合約沒有簽成等語（見本院卷三二七頁）；原告員工戊○○證述：
    松山醫院的指揮官說叫我們不要進去，但是詳細的情形我不清楚等語（見本院卷
    第三二八頁）；惟證人乙○○（即被告人員）到院證稱：其雖有提及另簽署外圍
    保養契約，後來不了了之，原來契約包含整個院區，沒有特別簽署外圍契約等語
    （見本院卷第三四一頁），既然兩造沒有針對非管制區另簽署外圍保養契約，依
    契約約定，原告仍負有提供保養維護工作之義務。
  (3)原告主張被告對於工作環境負有依勞工安全衛生法第五條第一項第七款之規定，
    提供一個防止「生物病原體」引起之危害義務，被告未能提供此一安全環境，致
    原告無法進行維護工作云云。惟查原告與被告簽訂者為一「空調系統維護保養契
    約」，屬於承攬契約之性質，而前揭勞工安全衛生法為規範雇主與勞工間之勞動
    契約而制定，本件承攬契約並無法適用。況且，如前所述，SARS病毒並非致命病
    毐，如有妥當之防護措施（例如防護衣、口罩等），仍可進入防制區內工作，並
    非一經接觸即會受到感柒，故有許多醫護人員穿著適當之防護措施之後，可與受
    感染之SARS病人近距離之接觸，進而治癒SARS病人。故原告主張被告沒有提供安
    全的工作環境云云，理由牽強，不足採信。
  (4)原告另主張被告未依民法第五百零七條之規定盡其協力義務云云，惟被告已提供
    全套防護衣供原告進入管制區內工作，此部分應認被告已盡協力義務，原告此部
    分之主張難信真實。
  (5)綜上，本件係原告違反契約之約定，在九十二年五月份被告被指定成為SARS專責
    醫院後，原告即未派人進入管制區內工作，僅在非管制區內做保養維護工作，其
    指稱被告未提供安全工作環境供其作業等情，並不可取。故原告據此而主張九十
    二年八月一日起終止契約，並不合法。
七、如前所述，原告違約在先，其終止契約並不合法，則其依民法第二百六十三條準
    用第二百六十條之規定，請求賠償因終止契約而資遣領班及技術人員計五人之資
    遣費一十六萬六千元，於法不合。另對於保證金八萬一千元之部分，因原告違約
    ，已遭被告依契約第二十條第七款：「各項罰款如累進達契約總金額之二十％時
    ，甲方得終止契約及沒收保證金」之約定而收保證金，該保證金既已遭沒收，原
    告再請求返還，亦無依據。另原告請求被告支付九十二年五、六、七月份三個月
    之報酬計四十萬五千元，除被告認諾之八萬一千七百八十五元部分外，其餘部分
    即三十二萬三千二百一十五元，因原告並未提供維護保養工作之對待給付，其請
    求此部分之報酬，於法不合，亦不應准許。
八、綜上所述，原告請求被告給付九十二年五、六、七月份之報酬計八萬一千七百八
    十五元，及自起訴狀繕本送達之翌日起（即九十二年九月十一日）至清償日止，
    按年息百分之五計算之利息，為有理由，應予准許，其逾此部分之請求，為無理
    由，應予駁回。原告其餘之訴既經駁回，其假執行之聲請亦失所附麗，應一併駁
    回之，併予敘明。
九、本判決第一項係本於被告認諾而為判決，依民事訴訟法第三百八十九條第一項第
    一款之規定，依職權宣告假執行。
十、因本案事證已臻明確，兩造其餘主張陳述及所提之證據，均毋庸再予審酌，附此
    敘明。
十一、訴訟費用負擔之依據：民事訴訟法第七十九條。
中　　　華　　　民　　　國　　九十三　　年　　　三　　　月　　二十六　　日
                                  民事第一庭  法  官    呂淑玲
正本係照原本作成
如對本判決上訴，須於判決送達後廿日內向本院提出上訴狀
中　　　華　　　民　　　國　　九十三　　年　　　三　　　月　　二十六　　日
                                              書記官    方美雲
